【裁判字號】    97,上訴,993
【裁判日期】    970930
【裁判案由】    毒品危害防制條例
【裁判全文】
臺灣高等法院臺南分院刑事判決         97年度上訴字第993號
上  訴  人
即  被  告  甲○○
上列上訴人因違反毒品危害防制條例案件，不服臺灣臺南地方法
院97年度訴字第510號中華民國97年7月23日第一審判決（起訴案
號：臺灣臺南地方法院檢察署97年度毒偵字第542號），提起上
訴，本院判決如下：
    主  文
上訴駁回。
    理  由
一、按刑事訴訟法第三百六十一條、第三百六十七條規定，不服
    地方法院之第一審判決而上訴者，應提出上訴書狀，並敘述
    具體理由，為上訴必備之程式；其所提出之書狀未敘述上訴
    理由，或僅曾以言詞陳述上訴理由者，均應於上訴期間屆滿
    後二十日內補提理由書於第一審法院。第一審法院經形式審
    查，認逾期未補提上訴理由者，應定期間先命補正；逾期未
    補正者，為上訴不合法律上之程式，應以裁定駁回。倘已提
    出上訴理由，但所提非屬具體理由者，則由第二審法院以上
    訴不合法律上之程式，判決駁回。而所謂「具體理由」，必
    依據卷內既有訴訟資料或提出新事證，指摘或表明第一審判
    決有何採證認事、用法或量刑等足以影響判決本旨之不當或
    違法，而構成應予撤銷之具體事由，始克當之（例如：依憑
    證據法則具體指出所採證據何以不具證據能力，或依憑卷證
    資料，明確指出所為證據證明力之判斷如何違背經驗、論理
    法則）；倘僅泛言原判決認定事實錯誤、違背法令、量刑失
    之過重或輕縱，而未依上揭意旨指出具體事由，或形式上雖
    已指出具體事由，然該事由縱使屬實，亦不足以認為原判決
    有何不當或違法者（例如：對不具有調查必要性之證據，法
    院未依聲請調查亦未說明理由，或援用證據不當，但除去該
    證據仍應為同一事實之認定），皆難謂係具體理由，俾與第
    二審上訴制度旨在請求第二審法院撤銷、變更第一審不當或
    違法之判決，以實現個案救濟之立法目的相契合，並節制濫
    行上訴（最高法院九十七年度台上字第八九二號判決參照。
    ）。
二、上訴意旨略以：被告一開始就坦承犯行，犯後亦深感悔意，
    因當時沒有慎選朋友，自己意志不堅，致毒品成癮，實應視
    之為病人。被告真心想戒除毒癮，自九十七年五月七日起即
    已自費參加奇美醫院毒品減害替代法治療，被告現又有一四
    個多月兒子，由女友在家中帶小孩，被告負責在外工作賺錢
    養家，故請准予被告參加毒品減害替代療法，以使被告盡份
    為父親的責任等情。
三、經查：
（一）本件原判決依憑上訴人即被告之自白、尿液檢驗報告、吸
      食器、藥杓、殘渣空袋及玻璃球等證據，認定上訴人施用
      第一級毒品及第二級毒品之犯行，並審酌上訴人甫於九十
      六年八月九日因施用毒品案件執行完畢出監，竟未能戒除
      施用毒品之惡習，再為本件犯行，足見其戒毒之意志力不
      堅，兼衡及施用毒品在性質上屬於自戕且容易成癮之行為
      ，從另一角度觀察，應將被告視同病人看待，且被告犯後
      已坦承犯行，深具悔意等一切情狀，就上訴人施用第一級
      毒品海洛因行為，處有期徒刑七月，施用第二級毒品安非
      他命行為，處有期徒刑四月，並定應執行刑有期徒刑九月
      ，就刑法第五十七條有關量刑事項已充分審酌。本件從形
      式上觀察，並無違背法令之情形。
（二）按毒品危害防制條例第二十一條規定，須於犯罪未發覺前
      ，自動向行政院衛生署指定之醫療機構請求治療，醫療機
      構免送法院或檢察機關，而醫療中經查獲之被告，應由檢
      察官為不起訴處分，但以一次為限。上訴人既係經警查獲
      ，本無上開條文之適用，原審依法審理，並無違誤。且原
      審已經審酌被告自白悔悟情形，上訴人即被告上訴理由書
      僅泛稱現已知所悔悟，並參加美沙冬替代療法，未提出具
      體事證，顯未依據卷內既有訴訟資料或提出新事證，指摘
      或表明原審判決有何採證認事、用法或量刑等足以影響判
      決本旨之不當或違法，構成應撤銷之具體事由。依上開判
      決意旨，本件上訴不合上訴之法定要件，應予駁回，並不
      經言詞辯論為之。
四、據上論斷，應依刑事送送法第三百六十七條前段、第三百七
    十二條，判決如主文。
中    華    民    國    97    年    9     月    30    日
                  刑事第三庭    審判長法  官    陳義仲
                                      法  官    蘇清水
                                      法  官    宋明中
以上正本證明與原本無異。
施用第一級毒品如不服本判決，應於收受本判決後十日內向本院
提出上訴書狀。其未敘述上訴理由者並得於提起上訴後十日內向
本院補提理由書狀（均須按他造當事人之人數附繕本）「切勿逕
送上級法院」。
施用第二級毒品不得上訴。
                                      書記官    翁心欣
中    華    民    國    97    年    9     月    30    日


司法院資訊處製作；財團法人民間司法改革基金會備份。
